# 可转债赎回与转股处理的困惑

提问人：764569751 时间：2021-05-09 09:35:06
陈老师：
您好！请教项目中遇到的问题，目前发行可转债的公司很多，可转债转股及赎回的情况经常遇到，
《金融负债与权益工具的区分及相关会计处理规定》财会[2014]13号，
赎回：发行方按合同条款约定赎回所发行的分类为金融负债的金融工具，按该工具赎回日的账面价值，借记“应付债券”等科目，按赎回价格，贷记“银行存款”或“存放中央银行款项”等科目，按其差额，借记或贷记“财务费用”科目。
转股：发行方按合同条款约定将发行的除普通股以外的金融工具转换为普通股的，按该工具对应的金融负债或其他权益工具的账面价值，借记“应付债券”、“其他权益工具”等科目，按普通股的面值，贷记“实收资本（或股本）”科目，按其差额，贷记“资本公积——资本溢价（或股本溢价）”科目（如转股时金融工具的账面价值不足转换为 1 股普通股而以现金或其他金融资产支付的，还需按支付的现金或其他金融资产的金额，贷记“银行存款”或“存放中央银行款项”等科目）。
根据《〈企业会计准则第 37 号——金融工具列报〉应用指南（ 2018 ）》中关于复合金融工具的描述，企业通过在到期日前赎回或回购而终止一项仍具有转换权的可转换工具时，应在交易日将赎回或回购所支付的价款以及发生的交易费用分配至该工具的权益成分和负债成分。分配价款和交易费用的方法应与该工具发行时采用的分配方法一致。价款和交易费分配后，所产生的利得或损失应分别根据权益成分和负债成分所适用的会计原则进行处理，分配至权益成分的款项计入权益，与债务成分相关的利得或损失计入当期损益。此处负债的公允价值应该直接等于账面摊余成本，如果是这样那么负债部分将不会产生损益，差额将随其他权益公积全挤入资本公积。
还说这里需重新根据未来的现金流量和剩余期限、同等不含换权的利率（会跟之前的实际利率不一样）重新计算公允价值？重算的公允价值跟账面负债价值的差计入财务费用，而回购日确认的权益回购差额计入资本公积？
问题 1 ：根据准则 37 号应用指南，可转债的赎回时的负债成分是否需要重新计量？如果需要重新计量那么未来的现金流量、折现其、折现利率都会改变吗？
问题 2 ：财会[2014]13号 赎回时未涉及拆分负债成分、权益成本，而准则 37 号应用指南又需要拆分负债成分、权益成分分别进行出来，这两份文件是否存在矛盾？
对上述问题的困惑希望老师能指点迷津，谢谢！

回答人：chenyiwei
通常情况下，可转债的负债成分属于以摊余成本计量的金融负债。因此，在实际赎回时，并不需要按照赎回日的公允价值对该项负债进行重新计量，而是按照原先的实际利率法核算该项负债成分直到赎回日，再将所支付的赎回款与【该项负债的账面价值+被赎回的债券对应的原始确认的其他权益工具金额】之间的差额确认为赎回损益（负债的终止确认损益）。